臺灣高等法院高雄分院刑事判決　　　　95年度上訴字第2265號
上　訴　人
即　被　告　乙○○
上列上訴人因偽造文書案件，不服臺灣屏東地方法院95年度訴字
第141 號中華民國95年10月11日第一審判決（起訴案號：臺灣屏
東地方法院檢察署94年度偵字第5465號），提起上訴，本院判決
如下：
    主  文
原判決關於乙○○部分撤銷。
乙○○無罪。
    理  由
一、公訴意旨略以：乙○○獲知甲○○（業經原審依賭博罪判刑
    確定）在其屏東縣長治鄉○○村○○路39之4 號「龍昇超商
    店」經營六合彩賭博，即生意圖為自己不法所有之犯意，明
    知自己並未向甲○○下注核對94年11月3 日開獎之當期六合
    彩賭博，卻在香港政府公佈開獎號碼後，在自己私自所購買
    的六合彩簽單上，偽簽「31、28、34、01、03」等5 個號碼
    （除28號為非中獎號碼外，其餘號碼均為中獎號碼），再於
    94年11月4 日上午11時許，持前揭偽造之簽單前往甲○○所
    經營之「龍昇超商店」處，向甲○○佯稱有簽中四星1 支、
    二星4 支，要甲○○支付共為新臺幣（下同）92萬8,000 元
    之中獎彩金，為被甲○○發現該簽單上之號碼並非其本人所
    簽寫後，始未得逞，而甲○○為避免乙○○之一再糾纏，乃
    主動報警處理，一方面向警方自首其前述涉嫌經營六合彩賭
    博之犯行，一面請求警方前來處理該乙○○涉嫌持偽造簽單
    向其詐欺之犯行，嗣為警方據報前來現場處理時當場查獲，
    並扣得甲○○所有之六合彩簽單50張（其中已簽賭者為17張
    ，空白簽單33張）、乙○○所持有之簽單1 張等物，因認乙
    ○○不無觸犯刑法第216 條、第220 條、第210 條之行使偽
    造準私文書罪及刑法第339 條第3 項、第1 項之詐欺取財未
    遂罪云云。
二、按犯罪事實應依證據認定之，無證據不得認定犯罪事實，刑
    事訴訟法第154 條第2 項定有明文。再刑事訴訟上之證明資
    料，無論為直接或間接證據，均須達於一般人均不致有所懷
    疑，而得確信其為真實之程度，始得據為有罪之認定，若其
    關於是否有罪之證明，未能達此程度，而有合理懷疑存在，
    致使無從形成有罪之確信，根據「罪證有疑，利於被告」之
    證據法則，即不得遽為被告不利之認定，最高法院76年台上
    字第4986號著有判例可資參照。
三、公訴人認被告乙○○涉有前揭犯行，無非以：(一)被告乙○○
    自承確有持該中獎簽單向甲○○請求給付92萬8,000 元六合
    彩賭博彩金而遭拒之事實；(二)甲○○指陳其六合彩簽單編號
    為004701號至004750號，並無被告乙○○所提出編號4587號
    之簽單，且該簽單上之字跡與其本人所簽寫之字跡不符等語
    ；(三)乙○○所持簽單上之「2 」、「5 」、「8 」等阿拉伯
    數字號碼之字跡顯與甲○○所提供之簽單上相同阿拉伯數字
    號碼筆跡不相符等情，為其論據。惟訊據上訴人即被告乙○
    ○堅決否認有偽造六合彩簽單持以向甲○○詐欺之犯行，辯
    稱：伊於94年11月3 日原係欲到屏東縣麟洛鄉○○○○路過
    甲○○經營龍昇超商店，因該店經營公益彩券，原即進入該
    店原擬簽賭樂透彩券，因見有人向甲○○簽賭六合彩，乃改
    變心意，改簽2 組六合彩，每組1,250 元，是5 個號碼連碰
    的，由甲○○親自簽寫，給伊紅色的一聯，甲○○自己留下
    黃色的一聯，嗣伊發現中獎，於翌日往找甲○○領取92萬
    8,000 元彩金時，甲○○也許因伊贏得之彩金滿大，為圖賴
    帳，竟推稱她有2 本簽單不見了，伊所提出之簽單號碼不在
    她簽單之中，且因存根已遺失，無法核對等詞，致生糾紛，
    並報警處理，伊在警方介入處理後，即靜待司法處理，未再
    找甲○○，詎在開庭之前，甲○○即主動找一社會人士綽號
    「阿寶」者與伊談和解，並賠付伊20萬元，但伊實拿12萬元
    ，「阿寶」拿走8萬元云云。
四、經查：
  (一)甲○○確有在前揭其開設之「龍昇超商」，自任樁腳，經營
    六合彩賭博，賭客係以打電話或親自到超商簽選號碼之方式
    下注，甲○○於賭客下注後，即將每位賭客簽賭之號碼、支
    數、組數、金額等複寫於一式兩聯之估價單上，自己保留黃
    色之原本聯，而將粉紅色複寫聯交予賭客收執，賭客對獎後
    如有中彩，即持粉紅色複寫聯向甲○○領取中彩獎金，此情
    業據甲○○於警偵訊及原審審理時供承在卷，並經原審依賭
    博罪判處罪刑在案，堪予認定。
  (二)被告提出之紅色估價單即簽單，與證人甲○○之黃色估價單
    係同一形式，就乙○○有無向甲○○簽賭六合彩乙情，雙方
    雖各執一詞，然被告所持有之簽單即估價單係004587號，甲
    ○○提供給警方之簽單即估價單，已使用過者係004701至
    004717號、未使用過者係004718至004750號，固無被告所提
    出之簽單號碼，然二者相差僅一百餘號，且據被告最初於警
    詢時即供稱：我們尚未報警之前在龍昇商店我有問組頭（指
    甲○○），她說店內所做內帳遺失，並且說是我們偷走的等
    語，則甲○○如欲賴帳，諉稱被告並未向其簽賭，而故意不
    提出其自己保存之黃色簽單與被告提出之簽帳核對，謊稱內
    帳業已遺失，亦有可能，是不能以被告乙○○所提出之簽單
    號碼與甲○○提供予警方之上開簽單號碼相隔一百餘號，即
    遽認被告所持有之簽賭單應非甲○○所開具。
  (三)原審將被告乙○○所提出之上開紅色估價單複寫本1 紙及甲
    ○○自承係其所簽具之004701至004717號黃色估價單原本17
    紙，甲○○當庭書寫之字跡，其於95年1 月25日、3 月24日
    、5 月8 日所書立之郵局存款單原本，檢送法務部調查局鑑
    定該紅色估價單是否為甲○○之筆跡，因該紅色估價單上字
    跡之筆劃特徵欠清晰，而無法與甲○○之筆跡比對異同，有
    法務部95年5 月12日調科貳字第0950006872號、95年8 月17
    日調科貳字第09500379260 號函2 紙在卷可考，該局憑其專
    業知識能力已無鑑定前開筆跡之異同，檢察官憑肉眼竟認被
    告所持簽單上之「2 」、「5 」、「8 」等阿拉伯數字號碼
    之字跡顯與甲○○所提供之簽單上相同阿拉伯數字號碼筆跡
    不相符，殊顯率斷。
  (四)被告乙○○因領取六合彩中獎彩金與甲○○發生糾紛，經報
    警處理後，檢察官尚未開庭前，甲○○即委請綽號「阿寶」
    之袁寶麟與被告乙○○和解，賠償被告20萬元，袁寶麟從中
    抽取8 萬元，此情非但業據被告供陳在卷，並經證人袁寶麟
    於本院審理時到庭結證稱：伊綽號「阿寶」，與被告並不認
    識，與甲○○則是打牌認識很熟的朋友，伊都稱呼甲○○「
    阿媚姐」，甲○○與被告間之糾紛伊不很瞭解，是甲○○委
    請伊去與被告談和解，最後以20萬元和解，20萬元由甲○○
    拿出來，因伊是中間人，故從中抽取8 萬元，依伊判斷，被
    告應有向甲○○簽賭六合彩，否則她應該不會委請伊與被告
    和解等語。再參諸甲○○於警詢時，經警詢以：「賭客乙○
    ○至龍昇超商簽賭站要簽中的三星及四星六合彩的錢，是否
    對妳恐嚇或威脅？」答稱：「賭客乙○○沒有恐嚇或威脅，
    只說要解決簽中的三星及四星六合彩的錢」等語之情（見警
    卷第12頁），被告既未對甲○○施以恐嚇威脅，甲○○亦向
    警方坦認其有經營六合彩簽賭之情事，則其經營六合彩賭博
    之事實業已曝光，無法隱瞞，果被告確未曾向其簽賭，則甲
    ○○儘可靜待司法處理，何需急於找人與被告和解，其所為
    顯與常情有悖，亦可見被告乙○○所辯非屬虛偽而不可採。
五、綜上所述，檢察官所舉被告犯罪之證據，尚未達到使法院確
    信被告有罪認定之程度，依前開證據法則，即不能遽為被告
    不利之認定，原審未予詳察，遽予被告論罪科刑，自有未洽
    ，被告乙○○上訴否認犯罪，而指摘原判決此部分不當，非
    無理由，應由本院將原判決此部分撤銷，諭知被告乙○○無
    罪。
六、原判決同案被告甲○○部分，業經判決確定，故不另論列。
據上論斷，應依刑事訴訟法第369 條第1 項前段、第364 條、第
301 第1 項，判決如主文。
本案經檢察官許月雲到庭執行職務。
中　　華　　民　　國　　96　　年　　1 　　月　　16　　日
                  刑事第四庭    審判長法  官  蕭權閔
                                      法  官  吳進寶
                                      法  官  陳吉雄
以上正本證明與原本無異。
如不服本判決應於收受本判決後10日內向本院提出上訴書狀，其
未敘述上訴理由者，並得於提起上訴後10日內向本院補提理由書
狀（均須按他造當事人之人數附繕本）「切勿逕送上級法院」。
中　　華　　民　　國　　96　　年　　1 　　月　　17　　日
　　　　　　　　　　　　　　　　　　　書記官  梁美姿
                                                      Q
